最高法院民事判決　　　　　　九十六年度台上字第二二九七號
上　訴　人　乙○○○
訴訟代理人　陳 家 驊律師
被 上 訴人　甲 ○ ○
上列當事人間請求給付票款等事件，上訴人對於中華民國九十六
年三月二十八日台灣高等法院第二審判決（九十五年度上字第七
三二號），提起上訴，本院判決如下：
    主  文
上訴駁回。
第三審訴訟費用由上訴人負擔。
    理  由
本件被上訴人主張：上訴人多年來陸續向被上訴人之母即訴外人
徐素華借款共計新臺幣（下同）六百四十二萬元，因上訴人無力
清償，遂以其所有坐落台北市○○○路四十巷七號二樓房屋及其
基地（下稱系爭房地），設定四百八十萬元最高限額抵押權予伊
，屆期未能清償，經伊向台灣士林地方法院（下稱士林地院）聲
請拍賣抵押物執行之結果，除已受償四百八十萬元外，仍有如原
判決附表（下稱附表）所示十四紙支票金額其中一百六十二萬元
之債務不足清償，因徐素華已將該一百六十二萬元之借款債權全
數轉讓與伊，屢向上訴人催討，迄未給付等情，爰依債權讓與及
消費借貸之法律關係，求為命：上訴人應給付伊一百六十二萬元
，及自支付命令送達之翌日即九十四年十一月二日起至清償日止
，按年息5%計算遲延利息之判決（被上訴人原請求按年息6%計算
，嗣於原審減縮聲明如上）。
上訴人則以：伊固曾向徐素華借款四百五十萬元，設定四百八十
萬元最高限額抵押權予被上訴人。惟被上訴人所主張之借款其中
如附表編號6 所示一百五十萬元之支票一紙，為訴外人陳賴秀琴
所開立，與伊無涉；再被上訴人已向法院聲請拍賣伊所有之系爭
房地，並經分配價金四百八十萬元，已足清償伊所積欠徐素華之
借款，伊無再給付之理由等語，資為抗辯。
原審審理結果，以：被上訴人主張其持有上訴人所簽發如附表所
示十四紙支票，共計六百四十二萬元，屆期未獲付款，嗣經聲請
士林地院拍賣抵押物受償之結果，除已受償四百八十萬元外，仍
有一百六十二萬元不足清償之事實，業據提出支票及其退票理由
單共十四紙為證，並經調取民事執行卷宗查明屬實，堪信為真正
。而上訴人於九十年三月十三日變更設定登記最高限額四百八十
萬元之抵押權予被上訴人時之借款總額確實為四百五十萬元（即
附表編號1至5所示之支票票面總額），除有上訴人開具以擔保本
金利息之五百萬元本票、他項權利證明書、土地登記謄本在卷可
稽外，並經上訴人於第一審及原審亦自承向徐素華總共借款四百
五十萬元無訛，上訴人此部分之抗辯應屬可採。至上訴人雖否認
如附表編號6 所示一百五十萬元之支票一紙，為訴外人陳賴秀琴
所開立，與伊無涉等語。惟查，被上訴人主張上訴人於九十年四
月二十七日交付附表編號6 之支票向徐素華借款一百四十萬元（
票面金額一百五十萬元中之十萬元為利息）之事實，業據提出匯
款單、支票為證，經原審函查結果，被上訴人之母徐素華確實於
九十年四月二十七日將一百四十萬元由合作金庫商業銀行玉成分
行，匯入上訴人在華泰商業銀行永吉分行000000000號
帳戶內，除有合作金庫商業銀行玉成分行檢送之匯款單、華泰商
業銀行永吉分行檢送之上訴人支存摺客戶收支明細資料表可稽外
，況上訴人於原審亦自承「徐素華有匯一筆一百四十萬元，這是
我跟徐素華借錢，華泰銀行九十年四月二十七日有入一筆一百四
十萬元入我帳戶，就是我借的錢。我借一百五十萬元，徐素華入
我帳戶一百四十萬元。本金的部分是開一年後的支票給對方…我
有開支票就有借錢…」等語屬實，是被上訴人主張上訴人於九十
年四月二十七日以附表編號6 之支票向徐素華借款一百四十萬元
之事實，堪信為真正。上訴人徒因被上訴人資料記錯，而空言辯
稱係訴外人陳賴秀琴所借云云，並無可採。次查，按清償人所提
出之給付，應先抵充費用，次充利息，次充原本。債務均已屆清
償期者，且擔保及獲益相對者，以先到期之債務，儘先抵充。民
法第三百二十二條、第三百二十三條定有明文。本件如附表所示
十四紙面額共六百四十二萬元之支票皆為上訴人所簽發，此為上
訴人所是認，上訴人又自承「…我有開支票就有借錢…」等語，
而附表編號8 至14之支票為利息支票，亦為兩造所不爭執，堪認
上訴人確有積欠徐素華借款本息共六百四十二萬元。末查，被上
訴人向法院聲請拍賣抵押物，經執行結果共受償本金四百八十萬
元及九十一年四月二十五日至九十四年二月三日之利息八十萬一
千六百六十六元，此有分配表在卷可稽，附表所示共六百四十二
萬元債務，於拍賣抵押物程序九十四年六月二十一日作成分配表
時，均已屆清償期且均為抵押權存續期間所擔保之債務，從而：
附表編號8-14共二十七萬元及編號6 所示一百五十萬元中逾一百
四十萬元匯款本金之十萬元，合計共三十七萬元均為利息債務，
依法應先抵充，是被上訴人於拍賣抵押物程序受分配之四百八十
萬元先抵充三十七萬元利息債務後，尚餘四百四十三萬元，再依
序抵充附表編號1-4 共三百五十萬元之債務後，尚餘九十三萬元
，再依序抵充附表編號5 所示一百萬元債務中之九十三萬元，尚
有七萬元債權未受清償。附表編號6 所示一百五十萬元中扣除已
受清償之十萬元利息債權，所餘一百四十萬元匯款本金債權未受
清償。附表編號7 所示十五萬元本金債權亦未受清償，合計共一
百六十二萬元本金債權未受清償，洵堪認定。綜上所述，被上訴
人主張本於債權讓與及消費借貸之法律關係，求為命上訴人應給
付伊一百六十二萬元，及自支付命令送達之翌日即九十四年十一
月二日起至清償日止，按週年利率百分之五計算之利息，洵屬有
據，自應准許，並說明兩造其餘攻擊防禦方法及舉證，經審酌後
與判決結果不生影響，爰不予逐一論述。因而將第一審所為被上
訴人敗訴判決除確定部分外予以廢棄，改命上訴人給付一百六十
二萬元本息，經核於法洵無違誤。上訴論旨，徒就原審取捨證據
、認定事實之職權行使，暨就原審已論斷者，泛言未論斷，指摘
原判決不當，聲明廢棄，不能認為有理由。
據上論結，本件上訴為無理由。依民事訴訟法第四百八十一條、
第四百四十九條第一項、第七十八條，判決如主文。
中　　華　　民　　國　九十六　年　　十　　月　 十七 　日
                      最高法院民事第五庭
                          審判長法官  劉　延　村
                                法官  許　澍　林
                                法官  黃　秀　得
                                法官  李　寶　堂
                                法官  童　有　德
      本件正本證明與原本無異
                                      書  記  官
中　　華　　民　　國　九十六　年　　十　　月　二十六　日
                                                      Ｑ
